【裁判字號】    98,訴緝,115
【裁判日期】    980915
【裁判案由】    懲治走私條例
【裁判全文】
臺灣高雄地方法院刑事判決             98年度訴緝字第115號
公  訴  人  臺灣高雄地方法院檢察署檢察官
被      告  庚○○○○○○ ○.
                    統一編號：.
            丙○○○○○○ ○.
                    統一編號：.
            戊○○○ ○○ ○.
                    統一編號：.
            己○○○○○○○○.
                    統一編號：.
            乙○○○○ ○○ .
                    統一編號：.
            ROMEL O. .
                    統一編號：.
            甲○○○○ ○○ .
                    統一編號：.
            辛○○○○○ ○○.
                    統一編號：.
            丁○○○○ ○○ .
                    統一編號：.
上列被告因詐欺案件，經檢察官提起公訴（85年度偵字第 14928
號），本院判決如下：
    主  文
本件免訴。
    理  由
一、公訴意旨略以：被告庚○○○○○○ ○○NO AN 係宏都拉斯籍 QUEEN
    SACHIMARU （譯名：皇后幸）號貨輪船長，緣其明知該船不
    詳姓名、年籍之日本籍船東與該船前任台籍輪機長沈一男（
    另分他案辦理），欲走私大陸地區蒜頭來台轉售牟取不法暴
    利，乃商得該貨輪菲律賓籍船員即被告戊○○○ ○○ ○○FAL 、
    乙○○○○ ○○ ○ALUCANG 、丙○○○○○○ ○○ MOGATO 、己○○○○○○○○ V.
    TABCAO、ROMEL O. SURATO 、甲○○○○ ○○ EBARVIA、辛○○○○○
    ○○ ○IRASOL 及GERRT B. DOMINGO 等8 名船員之同意，共同
    私運大陸地區生產之蒜頭闖關。旋於民國84年11月下旬渠等
    謀議既定，遂於同月24日駕駛該貨輪前往大陸之福建省廈門
    市大澄島附近停泊至同月25日止，由沈一男與該處私梟接洽
    獲裝運1,000 袋（重達155,540 公斤）重量顯逾管制進口數
    額之大陸地區蒜頭於船艙密處。嗣乃依既定航程於同月27日
    先行駛抵香港油麻地加油補給後，隨即於同年12月2 日下午
    2 時許，自香港啟程載運上開管制進口物品來台，並於同月
    5 日駛抵台灣澎湖望安海域伺機停泊台中港外海處由沈一男
    指示接駁漁批私貨闖關上岸，旋因海象不佳，另在澎湖七美
    島附近海域停泊多日。嗣同月16日上午9 時許，被告等9 名
    船員將該船駛往高雄港一港口外海0.3 海浬處錨泊時，適為
    巡經該處之內政部警政署保安警察第7 總隊第2 大隊登船查
    獲，並扣得上開15萬餘公斤之私運管制進口物品，案經內政
    部警政署保安警察第7 總隊第2 大隊報請偵辦，因認被告等
    9 人共同涉犯懲治走私條例第2 條第1 項之走私罪嫌等語。
二、按行為後法律有變更者，適用行為時之法律，但行為後之法
    律有利於行為人者，適用最有利於行為人之法律，刑法第 2
    條第1 項定有明文。查刑法第80條第1 項關於追訴權時效期
    間之規定，刑法修正前、後之規定不同，公訴人認被告等 9
    人共同涉犯懲治走私條例第2 條第1 項之走私罪嫌，係有期
    徒刑7 年以下之罪，依修正前刑法第80條第1 項第2 款之規
    定，追訴權期間為10年，而依修正後刑法第80條第1 項第 2
    款之規定，追訴權期間則為20年，是修正後刑法所定時效期
    間較長，自屬對行為人較不利，比較結果自應以修正前刑法
    第80條第1 項較有利於行為人，本件關於追效權時效，自應
    適用修正前刑法第80條之規定，且則關於追訴權時效之停止
    進行，及其期間、計算，亦應一體適用修正前刑法第83條之
    規定。
三、按案件時效已完成者，應諭知免訴之判決，並得不經言詞辯
    論為之，刑事訴訟法第302 條第2 款、第307 條分別定有明
    文。而案件經提起公訴或自訴，且在審判進行中，此時追訴
    權既無不行使之情形，自不發生時效進行之問題，此經大法
    官會議釋字第138 解釋闡釋在案。又追訴權之時效，如依法
    律之規定，偵查、起訴或審判之程序，不能開始或繼續時，
    停止其進行，其時效停止，自停止原因消滅之日起與停止前
    已經過之期間，一併計算，停止原因繼續存在之期間，如達
    於追訴權時效期間4 分之1 時，其停止原因視為消滅，修正
    前刑法第83條亦定有明文。另於偵查或審判中通緝被告，其
    追訴權之時效均應停止進行，亦經司法院29年院字第1963號
    解釋甚詳。
四、經查，公訴人認被告等9 人所犯懲治走私條例第2 條第1 項
    之走私罪嫌，係於84年12月16日完成犯行，其最高法定刑為
    有期徒刑7 年，依修正前刑法第80條第1 項第2 款之規定，
    其追訴權時效為10年。嗣因被告等9 人逃逸，經本院於86年
    3 月6 日通在案緝，有本院通緝書9 紙在卷可查（見本院85
    年度訴字第2040號卷），審判因而不能進行，依上開司法院
    29院字第1963號及修正前刑法第83條之規定，應一併計算追
    訴期間4 分之1 ，合計為12年6 月。又公訴人係於84年12月
    27日開始偵查，迄至本院於86年3 月6 日發佈通緝之期間（
    共計1 年2 月又10日），扣除85年7 月4 日偵查終結至同年
    7 月22日案件繫屬本院之期間（計有18日，此段期間因係在
    偵查終結後，而無偵查行為，且在本院繫屬前，而無審判程
    序之進行，時效自應繼續進行），共計有1 年1 月又22日，
    依上開大法官會議138 號解釋意旨，不生時效進行之問題，
    並與本罪之追訴及時效停止期間12年6 月一併計算，合計為
    13年7 月又22日，而被告之犯罪行為完成日係84年12月16日
    ，則本件追訴權時效至遲應於98年8 月8 日完成，依上開說
    明，被告等9 人所涉犯走私犯行之追訴權，業因時效完成而
    消滅，爰不經言詞辯論，均逕為諭知免訴之判決。
據上論結，應依刑事訴訟法第302 條第2 款、第307 條判決如主
文。
中    華    民    國    98    年    9     月    15    日
                      刑事第五庭審判長法  官 廖建瑜
                                      法  官 林裕凱
                                      法  官 陳盈吉
以上正本證明與原本無異。
如不服本判決，應於判決送達後10日內，向本院提出上訴狀。
中    華    民    國    98    年    9     月    15    日
                                      書記官  陳展榮


司法院資訊處製作；財團法人民間司法改革基金會備份。
